臺灣臺北地方法院刑事判決　　　　　　　　　　　　　九十年度易字第二０一六號
　　公訴人　臺灣臺北地方法院檢察署檢察官
　　被　告　丙○○
右列被告因詐欺案件，經檢察官聲請簡易判決處刑（九十年度偵字第二二五五五號）
，本院改依通常程序審理，判決如左：
      主  文
丙○○無罪。
      理  由
一、公訴意旨略以：被告丙○○於民國八十七年間，見報載徵求司機等職務，而向姓
    名年籍不詳之男子應徵工作未果，竟經不起該名男子之慫恿利誘，意圖為自己不
    法之所有，並基於共同概括之犯意聯絡，由丙○○提供自己所有郵局局號：２４
    ６１０３─１，帳號：０８０２１１─８號，及郵局局號：０００１７４─２，
    帳號：０４２６８７─７號等帳戶資料予前述不明男子，由該男子在報紙刊登代
    辦貸款之分類廣告，詐騙欲貸款之民眾先匯入一定數額之保證金，而後即避不見
    面，因而獲取不法利益，嗣於八十八年十一月三十日，乙○○見中國時報中之代
    辦貸款分類廣告，因而陷於錯誤，陸續匯入新台幣（下同）共四萬五千元至被告
    前開郵局帳戶，再由被告將前述款項領取後轉匯予前述男子，其間並陸續從中扣
    取數萬元作為報酬，經乙○○發覺遭騙後，報警處理始循線查悉上情。因認被告
    涉連續犯刑法第三百三十九條第一項之詐欺取財罪嫌。
二、按犯罪事實應依證據認定之，無證據不得推定其犯罪事實；又不能證明被告犯罪
    者，應諭知無罪之判決，刑事訴訟法第一百五十四條、第三百零一條第一項分別
    定有明文。公訴人認被告丙○○涉犯前揭罪嫌，無非係以：被告供承提供郵局帳
    戶供不詳姓名男子使用並幫其轉帳牟利，及被害人乙○○受該名男子所騙而匯四
    萬五千元至被告郵局帳戶等情，並以報紙廣告剪報及郵局帳戶資料，資為論據。
    訊據被告固對於提供郵局帳戶供該不詳之人使用，並替其轉帳牟利益等事實，惟
    堅詞否認有何詐欺犯行，辯稱：伊並不知該男子刊登報紙廣告，也沒有與乙○○
    聯絡要其匯款入郵局帳戶，伊並沒有騙乙○○等語。經查：
（一）被害人乙○○於警訊時指稱：伊看見報紙貸款廣告後，便打至0000000
      000號電話與對方聯絡，該男子在電話中以保證金及保險等理由，要伊陸續
      匯四萬五千元至丙○○郵局帳戶等語，並有郵政國內匯款執據郵局自動提款機
      儲戶交易明細表及報紙剪報資料在卷可參（見八十九年度他字第三六一二號卷
      第十九頁至二十三頁），惟被告堅稱並未與乙○○通話，也沒有指示她匯款等
      語，雖被害人乙○○於本院訊問訊問時稱：伊都是用電話與該名男子通話，並
      未見過面，但伊與丙○○在偵查中同庭接受偵訊，伊感覺該男子電話聲音與被
      告聲音一樣，被告在開完偵查庭後，還要求伊能否退出告訴，被告要私底下還
      錢給伊，但伊拒絕等語（見本院九十一年二月二十六日訊問筆錄），惟被害人
      乙○○再度接受本院訊問時則改稱：伊與對方通過幾次電話，電話中聲音與被
      告有一點點像，被告在開完偵查庭後也沒有跟伊講說要賠償損失，是被告的親
      戚說的等語，又被害人乙○○指稱：被告在第一次偵查庭時即承認使用000
      0000000行動電話云云，惟經本院提示該次偵訊筆錄並無此項記載，被
      害人則又改稱：時間久了，伊現在不太能確定等語（均見本院九十一年三月二
      十日審判筆錄），足見被害人對於被告涉案情節之指述出入不一，顯非無疑。
      況且，證人即該電話申請名義人廖幸玲於警訊時證稱：伊沒有申請00000
      00000號行動電話使用，伊未曾住過該電話申請書上所載地址，也不認識
      丙○○等語（見同上他字卷第七頁），顯見前開行動電話係冒用廖幸玲名義所
      申辦之通訊工具，惟並無證據證明被告冒用廖幸玲名義申請或曾使用該支行動
      電話與被害人通話，則被害人指稱被告就是在電話中施詐騙錢男子及被告事後
      因畏罪欲私下賠錢化解刑事官司等涉案情節，前後指述不一而顯有瑕疵，自不
      足為採。是被告辯稱：伊並未使用該行動電話指示乙○○匯入四萬五千元至郵
      局帳戶等語，尚堪採信。
（二）被告雖於偵查中坦承提供前開郵局帳戶並依對方指示幫忙轉帳等語，但對於帳
      戶中金錢來源並不知情，則被告自白顯止於轉帳部分，並未及於該郵局帳戶內
      金錢進出來源部分。易言之，被告是否瞭解該帳戶內款項係因何原因而匯入並
      不明確，至於，被告與該名不詳男子是否如起訴書所載稱係由被告提供郵局帳
      戶，再由該名男子負責刊登報紙廣告聯手訛騙被害人等情，檢察官並未舉證以
      實其說，僅提出「共同正犯之成立，其重點不在於其等彼此間是否認識，而重
      在該名共同正犯有無意識到其本人在整個犯罪計劃所扮演角色，並清楚認知到
      其他共同正犯能利用到其本人工作成果，而繼續朝完成犯罪目標方向前進，因
      此就算共同正犯彼此間毫不認識，也不曾當面見過或交談過，但只要有一定媒
      介溝通管道（或者是其他共同正犯，或者特殊通訊聯絡）一樣可以形成犯罪計
      劃之分工」等論述，雖檢察官前開共同正犯論點固屬的論，惟該不詳姓名男子
      尚未遭警查獲，則徒憑被告提供帳戶轉帳之自白，尚無從認定被告擔任該名男
      子以報紙貸款詐騙計劃之轉匯款角色，又無證據證明被告與該名男子透過一定
      溝通管道以分工方式完成整個詐騙計劃，則本案證據尚不足達到檢察官前開論
      點所設之條件，自不能在欠缺證據前提下以推論方式認定被告之犯罪事證。況
      且，本案除因被害人乙○○出面檢舉而查知其係因報紙貸款而匯款，較為明確
      者外，然而其他筆匯款是否有其他「被害人」亦因前開報紙廣告遭該不詳男子
      詐騙所致？甚有疑義。再者，舉凡涉及取款犯罪型態之擄人勒贖、擄「車」勒
      贖、擄「鴿」勒贖或刮刮樂等等，均係利用人頭帳戶作為犯案工具情形已屢見
      不鮮，然幕後操控者與提供帳戶者僅係基於利益結合關係，雙方並無任何淵源
      ，幕後操控者為隱避自己犯罪行為，當無可能向帳戶提供者報告每筆款項來源
      ，提供帳戶者充其量僅知帳戶進出款項來源可疑，並不一定知悉幕後操控者之
      犯罪手法，否則，提供帳戶轉帳者在不知幕後操控者實際犯罪手法前提下，其
      犯罪態樣豈不是隨著不同匯款原因而飄忽不定，或為詐欺或為恐嚇取財甚至擄
      人勒贖之共犯？被告雖坦認提供郵局帳戶幫不詳姓名男子轉帳牟利，惟依卷附
      證據無從認定被告知悉該名男子以刊登報紙廣告手法進行詐騙，檢察官並未舉
      證證明被告參與該名男子詐欺被害人乙○○之涉案程度，且未證明該帳戶內其
      餘匯款亦屬該名男子詐欺所得之財物，本院尚難徒以被告提供帳戶轉帳事實，
      遽謂被告與該名男子有何共同連續詐欺取財之犯罪事證。是被告辯稱不知該名
      男子詐騙張義欺匯款至該帳戶等語，自非無據，尚堪採信。
三、綜上各節，本件公訴人所指之證據尚不足以證明被告有公訴人所指之犯罪事實；
    此外，復查無其他具體事證足資證明被告涉有起訴意旨所指之詐欺罪嫌，應認無
    法證明被告犯罪，揆諸首揭法文意旨，爰為無罪之諭知。
四、本件係檢察官聲請以簡易判決處刑之案件，因被告所犯之罪不合刑事訴訟法第四
    百四十九條所定得以簡易處刑之案件，本院改用通常程序審判之。
據上論斷，應依刑事訴訟法第四百五十二條、第三百零一條第一項，判決如主文。
本案經檢察官甲○○到庭執行職務。
中      華      民      國    九十一    年      三      月    二十九    日
                              臺灣臺北地方法院刑事第一庭
                                  法    官    傅  中  樂
右正本證明與原本無異。
如不服本判決，應於判決送達後十日內，向本院提出上訴狀。
          書 記 官    林  明  龍
中      華      民      國    九十一    年      四      月      二      日
